【裁判字號】    97,交聲,89
【裁判日期】    971022
【裁判案由】    違反道路交通管理處罰條例聲明異議
【裁判全文】
臺灣新竹地方法院交通事件裁定          97年度交聲字第89號
原處分機關  交通部公路總局新竹區監理所新竹市監理站
異  議  人
即受處分人  甲○○
上列異議人即受處分人因違反道路交通管理處罰條例案件，對於
交通部公路總局新竹區監理所新竹市監理站97年2 月29日所為之
竹監新三字第裁51—E00000000 號裁決書聲明異議，本院裁定如
下：
    主  文
異議駁回。
    理  由
一、按受處分人，不服主管機關所為之處分，得於接到裁決書之
    翌日起20日內，向管轄地方法院聲明異議；又交通法庭認為
    聲明異議無理由者，應以裁定駁回之，道路交通管理處罰條
    例第87條第1 項、道路交通案件處理辦法第19條分別定有明
    文。
二、次按行車管制號誌之圓形紅燈，係車輛面對圓形紅燈表示禁
    止通行，不得超越停止線或進入路口，此為道路交通標誌標
    線號誌設置規則第206 條第5 款定有明文。又汽車駕駛人，
    行經有燈光號誌管制之交岔路口闖紅燈者，處新臺幣一千
    八百元以上五千四百元以下罰鍰；汽車駕駛人有同條例第五
    十三條情形者，除依原條款處罰鍰外，並予記違規點數三點
    ，此分別為道路交通管理處罰條例第53條第1 項及第63條第
    1 項第3 款定有明文。
三、原處分意旨略以：異議人即受處分人甲○○騎乘車牌號碼F7
    6—409號重型機車，於民國97年1 月30日10時37分許，行經
    新竹市○○路、振興路口時，有駕車行經有燈光號誌管制之
    交岔路口闖紅燈之行為，經新竹市警察局交通隊警員乙○○
    當場攔停，以受處分人有違反道路交通管理處罰條例第53條
    第1 項規定之事實掣單舉發，受處分人於應到案日期前提出
    申訴，經原處分機關函詢原舉發單位結果，仍認受處分人確
    有前開違規行為，乃依道路交通管理處罰條例第53條第1 項
    之規定，於97年2 月29日以竹監新三字第裁51—E00000000
    號裁決書裁處受處分人罰鍰新臺幣（下同）1800元，並依同
    條例第63條第1 項第3 款記違規點數3 點。受處分人於97年
    2 月29日收受前揭裁決書後，於97年3 月12日聲明異議。
四、聲明異議意旨略以：我當時騎著機車，從南大路育賢國中往
    新竹教育大學方向行駛，在經過南大路、振興路口時，因遇
    紅燈，所以停車，等待綠燈的時候再起步，我平常騎車的習
    慣，是在等紅燈時，會把引擎熄火，可以節約能源，以及環
    保，所以當天在等紅燈時，我的機車就熄火，綠燈的時候我
    再發動車輛往前行駛，往前行駛大約5 、60公尺左右，就被
    警察攔下，說我闖紅燈，是紅燈還沒轉換綠燈的時候就先起
    步。事實上我並沒有闖紅燈。而那裡是斜角，以南大路、振
    興路口為座標的中心軸來看，南大路往教育大學的方向為90
    度的話，當時證人所站的方向預估大概是70到80度之間，且
    南大路路邊有停很多汽車，所以我認為警察看不到我行駛方
    向的紅綠燈號。又當天清早有一點下雨，是毛毛雨，陰天，
    開單當時雨已經停了，但是因為空氣中水分比較高，濛濛的
    ，視線比較不好，所以我推測是否警察在視線上有所誤差，
    才會誤認我有闖紅燈。另外我猜測證人本身沒有看到，站在
    圍牆邊的那位員警是否確切親眼看到還是只是按照當地的地
    形以及經驗推測，而認為我有闖紅燈，爰依法聲明異議，請
    求撤銷原處分等語。
五、經查：本件異議人即受處分人甲○○騎乘車牌號碼F76—409
    號重型機車，於97年1 月30日10時37分許，行經新竹市○○
    路、振興路口時，有駕車行經有燈光號誌管制之交岔路口闖
    紅燈之行為等情，業據證人即當場舉發之員警乙○○於本院
    調查時到庭具結後證稱：當天我們在那裡舉發交通違規，我
    發現異議人騎機車闖紅燈直行過來，我才將他攔查，予以告
    發。（當天是你自己看到異議人騎機車闖越南大路、振興路
    口的紅燈？）是。當時他的車行方向是紅燈，往北方向的車
    很少，而振興路那邊沒有車轉彎過來，南大路上是紅燈，當
    時只他有一部車直行過來，所以我很確定是他。他在路口那
    邊有稍微減速，之後就直接往前騎，他一過路口我就攔停他
    等語明確，並有前開新竹市警察局竹市警交字第E00000000
    號舉發違反道路交通管理事件通知單及交通部公路總局新竹
    區監理所新竹市監理站竹監新三字第裁51—E00000000 號違
    反道路交通管理事件裁決書各1 份在卷足按。而交通警員掣
    單舉發違反道路交通管理處罰條例所列之違規事實，本質上
    為行政處分，係公務員基於職務上權力，依法就特定之具體
    事件所為具有公法上效果之單方行政行為，基於公務員為公
    法上行為具有公信力之原則，該行政處分當可被推定為真正
    ，其據以依法處分之事實亦應認定為正確無誤。另依道路交
    通管理處罰條例科處行政罰事件，依據公法爭議之舉證責任
    分配法則，固應先由行政機關就其業已履踐相關正當法律程
    序，以及人民應受處罰之客觀違反法令行為，負證明之責，
    受處罰人就行政機關已為相當證明之前開事項，若主張欠缺
    主觀歸責條件或為其他抗辯，亦須就其所辯提出反證。惟行
    政機關對於前開應為舉證事項，並非不得以執行查察取締勤
    務人員，依據調查人證之程序，使就親歷事實提供不可替代
    之證明方法。受處罰人就該證人所述見聞經過之真實性倘有
    質疑，除依法定交互詢問程序加以檢驗外，亦不得僅因證人
    之個人身分、地位或與當事人之關係而謂其不得作證，或憑
    己意指為必須代以其他特定之證據方法，此在證人業已具結
    願依偽證罰則擔保證言可信之場合，尤屬當然。本件異議人
    既未就執勤員警之舉發有誤提出相關證據以供調查，本院復
    查無何證據足資證明證人乙○○有捏造事實違法取締之情事
    ，則執勤警員本其維護交通秩序、公眾安全職責所為之舉發
    ，自應受到合法、正確之推定。況且證人乙○○與異議人素
    不相識，復無怨隙，應無甘冒觸犯偽證之罪責，故意構詞誣
    陷異議人之必要。異議人於本院調查時雖以上揭情詞置辯，
    惟證人即當場舉發之員警乙○○於本院調查時到庭具結後證
    稱：（當天執勤的員警共有幾位？）三位，除了我以外，另
    外是紀振忠及劉仁生。圍牆和馬路中間還有一個人行道，紀
    振忠是站在圍牆和馬路中間的區域，我覺得他可能比較靠近
    馬路這邊。（在你攔停他之前，紀振忠或劉仁生有無先告訴
    你這輛機車的駕駛人闖紅燈？）沒有。因為當時是我自己告
    發，所以我會很確定有違規的事實才告發。（你在攔停異議
    人之前，你站的位置是哪裡？）在馬路上，是在車道線上，
    因為旁邊路邊還有停車，車停的位置幾乎是跟車道線切齊的
    。（提示照片，當天你在值勤時，你站的位置是在37頁照片
    中黑色車輛停車位置旁邊白色路面邊線上嗎？）是站在車頭
    那邊。（以你當時所站的位置，看得到異議人的機車行經的
    紅綠燈燈號嗎？）看的到，因為該路口是普通二時向燈號的
    路口，一邊是紅燈，另外一邊就會是綠燈，而且當天號誌正
    常，燈號我們一定會看得到，而且在舉發時我們不會用假設
    的方式，一定是很確定我們才會舉發等語明確，復觀諸異議
    人於本院調查時在卷附之採證照片中所標示之值勤警員所站
    之攔停地點，旁邊雖確有車輛停放，然證人乙○○所站位置
    確可清楚觀看到舉發地點之該路口交通號誌燈號轉換情形等
    情，有採證照片4幀附卷足憑，而舉發當時燈號並無故障，
    亦為異議人所不否認，從而舉發員警執勤時於上揭攔停地點
    當無異議人所述無法觀察系爭交通號誌之可能。再參以證人
    乙○○於本院調查時所證述當天值勤人員人數、所站位置、
    曾攔停一位婦女以及路邊停車情形等情節均描述清楚，且和
    異議人所陳述之情形相去不遠，足見證人乙○○對於舉發當
    時之情形確係記憶明確，是以應認證人乙○○前揭所為證述
    內容，確為實情，堪予採信，異議人前揭所辯難認可採。
六、綜上，異議人確有騎乘上揭機車於上開時、地有行經有燈光
    號誌管制之交岔路口闖紅燈之違規事實，堪以認定。從而原
    處分機關依道路交通管理處罰條例第53條第1 項及第63條第
    1 項第3 款之規定，裁處罰鍰1800元，並記違規點數3 點，
    核無違誤。本件異議人之異議為無理由，自應將其異議駁回
    。
據上論斷，應依道路交通案件處理辦法第19條，裁定如主文。
中    華    民    國    97    年    10    月    22    日
                  交通法庭    法  官   楊惠芬
以上正本證明與原本無異。
如不服本裁定，應於裁定送達後5日內向本院提出抗告狀。
中    華    民    國    97    年    10    月    22    日
                              書記官   張懿中


司法院資訊處製作；財團法人民間司法改革基金會備份。
